臺灣高雄地方法院刑事判決　　　　　　　　　　　　　九十四年度訴字第二三五號
　　公　訴　人　臺灣高雄地方法院檢察署檢察官
　　被　　　告　戊○○
右列被告因常業詐欺等案件，經檢察官提起公訴（九十三年度偵字第一九四一０、二
二０四七、二三九二四號），本院合議庭裁定由受命法官獨任進行簡式審判程序，判
決如左：
    主  文
戊○○幫助意圖為自己不法之所有，以詐術使人將本人之物交付為常業，處有期徒刑
陸月，如易科罰金，以參佰元折算壹日。緩刑貳年。所得財物新臺幣肆仟元，均沒收
，犯罪所得如全部或一部不能沒收時，以其財產抵償之。
    事  實
一、戊○○預見提供金融機構帳戶之存摺簿、提款卡、密碼資料予他人，將可能遭人
    供實施常業詐欺等重大財產犯罪處理所得款項之用，以規避訴追機關查緝，掩飾
    該犯罪所得財物，乃基於幫助他人實施常業詐欺及掩飾常業詐欺犯罪所得亦不違
    背其本意之概括犯意，於民國九十三年五、六月間，在高雄市○○○路「中華電
    信股份有限公司」前，以每個帳戶新臺幣（下同）二千元之代價，將其所申請之
    高雄燕巢郵局帳號00000000000000號帳戶、臺灣中小企業銀行帳
    號000000000000號帳戶存摺、印章及密碼資料等物，先後交付予友
    人「蔡立民」（偵查中經傳喚未到案），而將之轉交給某詐欺集團，供犯罪集團
    實施常業詐欺及掩飾犯罪所得之用。嗣該犯罪集團成員乃基於常業詐欺之犯意，
    分別於（一）九十三年六月二十九日十三時四十分許，以電話向乙○○佯稱：中
    華電信公司將改為民營，要退還保證金，可至提款機依其指示操作辦理云云，使
    乙○○不疑有詐而陷於錯誤，於同日前往桃園縣楊梅鎮○○○路三二一巷三十號
    郵局提款機，依該詐騙集團成員之指示操作提款機，轉帳九萬九千八百五十六元
    至戊○○提供之前開高雄燕巢郵局帳戶；（二）九十三年七月九日八時三十分許
    ，以電話向丁○○佯稱：伊係丁○○之朋友李家琳，因急需用錢，欲向丁○○借
    款四萬元使用云云，使丁○○不疑有詐而陷於錯誤，於同日在臺北榮星郵局匯款
    二筆金額各二萬元，共四萬元之款項，至戊○○所提供之前開臺灣中小企業銀行
    帳戶內；（三）九十三年七月十日十時許，以電話向甲○○佯稱：伊係甲○○之
    舊識「小曼」，因急需用錢，欲向甲○○借款十萬元云云，使甲○○不疑有詐而
    陷於錯誤，於同月十二日九時許、在臺北縣中和市○○路三五六號臺灣中小企業
    銀行匯款五萬元，同月十二日十一時三十三分許、在臺北縣中和市○○路五八八
    號中國信託銀行提款機轉帳五萬元，圴匯入前開戊○○所提供之臺灣中小企業銀
    行帳戶，嗣經乙○○、丁○○、甲○○知遭詐欺後報警查獲。
二、案經高雄市政府警察局新興分局報請及高雄縣政府警察局移送臺灣高雄地方法院
    檢察署檢察官偵查起訴。
    理  由
壹、程序事項：
一、本件被告所犯為死刑、無期徒刑或最輕本刑為三年以上有期徒刑以外之罪，其於
    準備程序中就被訴事實為有罪之陳述，經法官告知簡式審判程序之旨，並聽取公
    訴人及被告之意見後，依刑事訴訟法第二百七十三條之一第一項規定，裁定由受
    命法官獨任進行簡式審判程序，合先敘明。
二、按當事人、代理人或辯護人於法院調查證據時，知有第一百五十九條第一項被告
    以外之人於審判外陳述不得為證據之情形，而未於言詞辯論終結前聲明異議者，
    視為有前項之同意，刑事訴訟法第一百五十九條之五第二項定有明文，查本件當
    事人於審理中言詞辯論終結前均未爭執證人在審判外陳述之證據能力，揆諸上揭
    法條，本件相關證人於警詢中所為供述均具有證據能力，合先敘明。
貳、實體事項：
一、訊據被告戊○○對右揭犯罪事實坦認不諱，供陳於九十三年五、六月間，以每本
    帳戶二千元之代價，交付前開帳戶、提款卡及密碼資料予「蔡立民」等語，此與
    證人黃建程於警詢中證稱伊於九十三年六月十一日陪同戊○○，前往郵局申辦上
    開燕巢郵局帳戶語音查詢功能時，戊○○有說要將帳戶賣予他人使用，並得到二
    千元之代價等語相符。又被害人乙○○、丁○○及甲○○因受騙陸續匯款、轉帳
    至詐欺集團指定之戊○○帳戶內，而分別受有九萬九千八百五十六元、四萬元及
    十萬元等事實，業據乙○○、丁○○及甲○○等人於警詢中指述綦詳，並有臺灣
    中小企業銀行存款憑條、中國信託自動櫃員機交易明細、中華郵政公司自動櫃員
    機儲戶交易明細表各一紙及郵政跨行匯款申請書二紙附卷可稽。又上開金額一經
    存入後，當日隨即遭人分次提領怠盡乙節，亦有上開二帳戶之客戶歷史交易清單
    各一紙在卷可稽。而按行為人對於構成犯罪事實，預見其發生而其發生並不違背
    其本意，亦成立不確定故意，刑法第十三條第二項定有明文。金融帳戶係個人理
    財之工具，一般人向金融機構開設帳戶，並無任何法令之限制，只須提出
    、印章即可辦理開戶申請，此為眾所週知之事實，則依一般人之社會生活經驗，
    苟見他人不自己申請開立帳戶而蒐集他人之帳戶使用，衡情應當明知對於收集之
    帳戶乃係被利用為與財產有關之犯罪工具，且政令宣導及傳播媒體對此種詐騙案
    例亦多所報導，被告對此當無不知之理，其竟提供自己帳戶以供他人使用，應足
    認被告顯有幫助他人實施常業詐欺犯罪之故意，應能認知帳戶嗣後將供常業詐欺
    取財之用，並藉以方便取得贓款及掩飾該集團常業詐欺犯行不易遭人查緝，猶以
    每個帳戶二千元代價加以出售，顯不違反被告之本意，堪認被告之自白與事實相
    符。承上，己堪認該等帳戶係由詐騙集團使用，且依前揭帳戶資金往來情形，均
    足認該等集團有反覆實施同一犯罪，恃此維生謀活之意，均堪成立刑法第三百四
    十條常業詐欺罪，且屬洗錢防制法第三條第一項第五款、第二條第一款所稱之掩
    飾或隱匿因自己重大犯罪所得財物或財產上利益者之洗錢行為無誤。綜上所述，
    本件事證明確，被告幫助常業詐欺及洗錢之犯行堪以認定，應予依法論科。
二、按洗錢防制法第二條規定本法所稱洗錢，係指下列行為：一掩飾或隱匿因自己重
    大犯罪所得財物或財產上利益者。二掩飾、收受、搬運、寄藏、故買或牙保他人
    因重大犯罪所得財物或財產上利益者。而按刑法第三百四十條之常業詐欺罪名，
    屬洗錢防制法所稱重大犯罪，洗錢防制法第三條第一項第五款亦有規定。又按刑
    法上之幫助犯，係對於犯罪與正犯有共同之認識，而以幫助之意思，對於正犯資
    以助力，而未參與實施犯罪之行為者而言，最高法院八十八年度台上字第一二七
    ○號判決可參，而被告戊○○單純提供自己及他人金融機構帳戶供人使用之行為
    ，並不等同於向被害人施以欺罔之詐術行為，且亦無證據證明其有參與常業詐欺
    犯行之構成要件行為。故核被告所為，係犯刑法第三十條、第三百四十條幫助常
    業詐欺罪嫌，及洗錢防制法第九條第二項掩飾他人重大犯罪所得之洗錢罪。被告
    先後二次提供帳戶供詐騙集團隱匿詐欺犯行所得之用，時間緊接，所犯罪名相同
    ，顯係出於概括之犯意為之，依刑法第五十六條之規定，以連續犯一罪論。被告
    以一提供帳戶之行為，同時觸犯幫助常業詐欺罪與洗錢罪，係一行為觸犯數罪名
    ，為想像競合犯，依刑法第五十五條，從一重論以幫助常業詐欺罪。其以幫助之
    犯意，而為常業詐欺構成要件以外之行為，依刑法第三十條第二項之規定，按正
    犯之刑減輕之。爰審酌被告提供存摺帳戶幫助他人犯罪，致使追查真正犯罪者更
    形困難，極易助長社會犯罪風氣，且本件因此使乙○○等三人遭詐騙共計受有約
    二十五萬元之損害，惟念其犯後於本院審理中坦認犯行，態度尚屬良好，犯罪所
    得之利益僅四千元等一切情狀，量處如主文所示之刑，並諭知易科罰金之折算標
    準。末查，被告前未曾受有期徒刑以上刑之宣告，有臺灣高等法院被告全國前案
    紀錄表在卷足憑，於本院審理時坦承犯行，尚知悔悟，於行為時尚未滿二十歲，
    應屬涉世未深，一時貪圖小利而欠思慮，致罹法典，經此偵查審理程序及刑之宣
    告後，應知警惕，信無再犯之虞，本院因認對其所宣告之刑，以暫不執行為當，
    併予宣告緩刑二年，以啟自新。至被告因提供及收購前揭帳戶為人洗錢，共計取
    得四千元之現金，此為其因犯洗錢罪所得財物，業據被告供述在卷，應依洗錢防
    制法第十二條第一項規定，併予宣告沒收之，如全部或一部不能沒收時，以其財
    產抵償之。
據上論斷，依刑事訴訟法第二百七十三條之一第一項、第二百九十九條第一項前段，
洗錢防制法第九條第二項、第十二條第一項，刑法第十一條、第三十條第一項、第二
項、第三百四十條、第五十五條、第四十一條第一項前段、第七十四條第一款，罰金
罰鍰提高標準條例第一條前段、第二項，判決如主文。
本案經檢察官丙○○到庭執行職務。
中　　　華　　　民　　　國　　九十四　　年　　　三　　　月　　二十二　　日
                                  臺灣高雄地方法院刑事第十四庭
                                      法  官  林瑋桓
右正本證明與原本無異。
如不服本判決，應於判決送達後十日內，向本院提出上訴狀。
                                      書記官  謝群育
中　　　華　　　民　　　國　　九十四　　年　　　三　　　月　　二十二　　日
刑法第三百四十條
以犯第三百三十九條之罪為常業者，處一年以上七年以下有期徒刑，得併科五萬元以
下罰金。
洗錢防制法第九條第二項
犯第二條第二款之罪者，處七年以下有期徒刑，得併科新臺幣五百萬元以下罰金。
